臺灣高等法院刑事附帶民事訴訟判決　　94年度交附民字第21號
原　　　告　丁○○
被　　　告　戊○○
　　　　　　甲○○○客運股份有限公司
法定代理人　丙○○
訴訟代理人　乙○○
上列被告等因過失傷害案件（94年度交上易字第139 號），原告
提起附帶民事訴訟，請求損害賠償，本院判決如下：
    主  文
被告等應連帶給付原告新台幣捌萬參仟貳佰肆拾參元，及被告甲○○○客運股份有限公司自民國九十四年六月七日起，被告戊○○自民國九十四年六月八日起，均至清償日止，按年息百分之五
計算之利息。
原告其餘之訴及假執行之聲請均駁回。
    事  實
甲、原告方面：
一、聲明：
（一）被告等應連帶給付原告新台幣50萬5943元，及自附帶民事
      起訴狀繕本送達翌日（即94年6月6日）起至清償日止，按
      年息百分之五計算之利息。
（二）願供擔保，請准宣告假執行。
二、陳述：
（一）緣被告戊○○為職業大客車司機，以駕駛公車為業，於93
      年2月18日上午12時許，駕駛車號FP─773營業大客車即三
      重客運公車行經台北縣三重市○○路○ 段19號至21號前，
      因超車擦撞原告丁○○所騎乘車號UAV─9O3號輕型機車，
      致使原告丁○○失去平衡而人車倒地。因而受有胸部鈍傷
      併左側5、6、7 根肋骨骨折之傷害，事發當時經醫師診治
      需住院治療，並需半年以上休養，嗣被告於出院後經朋友
      勸說才至原告家中探視，經醫師判定原告丁○○胸部鈍傷
      併左側 5、6、7根肋骨骨折，有診斷證明書可資佐證。被
      告過失傷害罪，刑責部分經臺灣板橋地方法院檢察署以94
      年度偵字第19118號起訴。
（二）本件被告因過失傷害肇致原告身體嚴重受傷，因而增加生
      活上額外負擔並致精神上痛苦等，原告依法自得請求被告
      等連帶賠償，茲說明請求理由及金額如下：
  １、身體受傷所致財產上損害：共40萬5943元。
（１）醫療費用：原告因本件過失傷害而嚴重受傷，經送台北馬
      偕紀念醫院急救診治後出院，惟該受傷部位經醫師診治醫
      囑暫時不要拿重的東西，休養6 個月無法工作，原告除多
      休養外，已別無他法，目前先就巳支付醫療費用暫時請求
      5943元，相關醫療單據容後補陳。
（２）薪資損失：原告因本事件受傷，而依醫生囑該受傷部位需
      持續休養，此有馬偕醫院診斷書可考，經原告保守估計至
      少需時半年病況始能稍微好轉並勉強恢復工作，且縱使得
      以繼續工作，而原告未受傷前從事美髮行業，一直在自己
      的工作室上班，目前則因胸部頓傷而無法繼續工作，爰以
      每月薪資 6萬元為計算基礎，再以胸部左側骨折無法工作
      長達半年計算，則所受勞力減少之損失共計36萬元。
（３）看護費用：原告受有胸部左側骨折傷害，因傷勢嚴重，自
      93年2 月18日起至同年月27日止，於馬偕紀念醫院住院治
      療共計10日，有馬偕醫院診斷證明書可證。而此期間因需
      人全日看護，此有最高法院89年台上字第1749號裁判要旨
      可查，按預估全日看護原告共需2 個月，有看護證明可稽
      ，而以每日薪資1000元估算，原告所受相當看護費之損害
      ，共計為6萬元。
（４）上列1至3項，均為原告因本事件所受之損害及增加生活上
      之需要，依民法第184條及第193條規定，被告等均應負責
      連帶賠償。
  ２、身體受傷所生慰撫金部份：10萬元。查自原告車禍後，傷
      勢嚴重，出院後因尚未痊癒，且目前業經醫師判定胸部鈍
      傷併左側5、6、7 根肋骨骨折，故可預見原告半年行動不
      便之苦，更需一輩子忍受氣候變化所帶來之不快，是原告
      除身體倍感痛苦外，生活秩序亦將因此大受影響，隨之而
      來的精神壓力、痛苦，更是無以言喻。是依民法第195 條
      規定，原告自得就因本件車禍所受精神之苦痛，請求被告
      賠償10萬元之慰撫金以為彌補。
（三）綜上所陳，被告應就渠過失肇生本事件，賠償原告共計50
      萬5943元。
乙、被告方面：
一、被告甲○○○客運股份有限公司（下稱三重客運公司）部份
    ：
（一）聲明：
  １、駁回原告之訴及假執行之聲請。
  ２、如不利被告判決時，被告願供擔保，請准宣告免予假執行
      。
（二）陳述：
  １、原告醫療費用5943元，可由強制汽車保險申請賠付。依強
      制汽車責任保險法第30條規定：「保險人依本法規定給付
      之保險金，視為加害人或被保險人損害賠償金額之一部分
      ；加害人或被保險人受賠償請求時，得扣除之。」
  ２、原告因傷住院期間自93年2月18日至同年月27日共計應為9
      日；另因傷休養期間之勞動力計算應以專業醫師診斷證明
      書為依據，而原告自行估計天數，有欠專業與公允。又原
      告薪資所得計算當以綜合所得稅扣繳憑單所載為依據。
  ３、原告請求看護費用部分，當視個人傷勢情況而言，如確有
      需要專人看護，亦應以專業醫師診斷證明為依據，而非原
      告憑空預估。
  ４、原告傷勢依醫師診斷證明所載，不曾手術，用三角巾懸吊
      固定手臂，當可復原，應無殘缺之虞。原告請求慰撫金部
      分，因被告戊○○為大客車駕駛，月入3 萬餘元，且為原
      住民同胞，懇請庭上酌情考量兩造雙方社會地位、教育程
      度、經濟能力予以裁量。
  ５、依民法217 條規定：「損害之發生或擴大，被害人與有過
      失者，法院得減輕賠償金額或免除之」。原告事故發生之
      時，末領有駕駛執照，有台灣省台北縣區車輛行車事故鑑
      定委員會鑑定意見書在卷可稽。原告乘騎機車，顯已違反
      道路交通管理事件第21條第1項第1款之情事，更且機車跨
      腳處堆滿狗籠與紙箱超且越機車把手外，致雙腳無處著力
      懸空車外，有原告乘騎機車放置物品現場照片2 紙在卷為
      憑。原告駕駛技術不純熟又危險駕駛行為，原告與有過失
      。
二：被告戊○○部份：
（一）聲明：僅願賠償原告 5萬元，原告其餘請求及假執行之聲
      請駁回。
（二）陳述：被告未提出書狀，僅陳述引用刑事訴訟資料答辯。
    理  由
一、原告主張被告戊○○有過失傷害犯行，業經本院刑事判決（
    如附件）認定在案，則原告主張被告戊○○對其有傷害之侵
    權行為事實，堪以認定。
二、按因故意或過失，不法侵害他人之權利者，負損害賠償責任
    。又不法侵害他人之身體、健康、名譽或自由者，被害人雖
    非財產上之損害，亦得請求賠償相當之金額，民法第184 條
    第1 項前段、第195條第1項分別定有明文。又受僱人因執行
    職務，不法侵害他人之權利者，由僱用人與行為人連帶負損
    害賠償責任。但選任受僱人及監督其職務之執行，已盡相當
    之注意或縱加以相當之注意而仍不免發生損害者，僱用人不
    負賠償責任，民法第188條第1項亦定有明文。而被告戊○○
    既為被告三重客運公司之受僱人，且本件過失傷害係因被告
    戊○○執行職務（駕車），因過失不法侵害原告之權利；而
    被告三重客運公司亦未證明選任受僱人即被告戊○○及監督
    被告戊○○職務之執行，已盡相當之注意或縱加以相當之注
    意而仍不免發生損害，則僱用人即被告三重客運公司應與行
    為人即被告戊○○連帶負損害賠償責任。而本件原告之請求
    ，准駁如下：
（一）醫療費用部份：按依保險法第135條準用第103條規定，傷
      害保險之保險人固不得代位行使被保險人對於加害人之損
      害賠償請求權，惟全民健康保險法第82條規定：「保險對
      象因汽車交通事故，經本保險提供醫療給付者，本保險之
      保險人得向強制汽車責任保險之保險人代位請求該項給付
      。」全民健康保險法為保險法之特別法，依特別法優於普
      通法之原則，全民健康保險法第82條應優先於保險法第13
      5條、第103條之規定而為適用。從而全民健康保險之被保
      險人因汽車交通事故，經全民健康保險提供醫療給付者，
      全民健康保險之保險人自得向強制汽車責任保險之保險人
      代位請求該項給付。而依強制汽車責任保險法第30條（業
      已修改為第33條）規定，於該範圍內，加害人或強制汽車
      責任保險之被保險人之損害賠償責任即因而解免，全民健
      康保險被保險人對於加害人之損害賠償請求權亦因而喪失
      （最高法院88年度台上字第353 號民事判決意旨參照）。
      查本件原告起訴請求被告等應連帶給付醫療費用5943元部
      份，業據原告提出相關醫療單據12紙（均影本）為證，經
      本院核算，原告提出之醫療單據12紙所載醫療費用，其中
      自付額部份（非由健保局給付，而係由原告自行支付），
      確為5943元，被告等對此數額亦不加以爭執。而上開醫療
      費用，固可由強制汽車責任保險申請賠付，惟本件被告並
      未舉證原告已就上開醫療費用，向強制汽車責任保險之保
      險人申請給付保險金，則被告等對此自應連帶負損害賠償
      之責。
（二）薪資損失部份：本件原告因被告戊○○過失傷害犯行而減
      少薪資收入，固主張長達6月無法工作，而以月薪6萬元為
      計算基礎，合計薪資損失達36萬元。惟原告向台北縣理燙
      髮美容職業工會申請加入會員，並投保勞工保險，係以月
      薪21900 元為投保基準，有該工會94年7月7日出具之證明
      書在卷可稽。則原告每月薪資，應以21900 元為準。按月
      或年，非連續計算者，每月為30日，民法第123條第2項前
      段定有明文。查原告因傷住院期間自93年2 月18日至同年
      月27日共計應為10日，有馬階紀念醫院93診字第161 號甲
      種診斷證明書在卷為憑。原告每日薪資為730 元，因傷住
      院期間總計為10日，則原告薪資損失部份總計達7300元。
      原告主張超過10日（5 月又20日）之薪資損失請求部份（
      35萬2700元），及被告三重客運公司抗辯原告薪資損失僅
      有9日部份，均無理由，應予駁回。
（三）看護費用部份：本件原告因被告戊○○過失傷害犯行而住
      院治療共計10日，原告於此期間因需人全日看護，因而支
      付看護費用6 萬元，固有原告提出之馬偕醫院診斷證明書
      、案外人周世偉簽發之收據影本1 紙在卷為憑。而依該收
      據記載，周世偉看護原告期間達2 月，共計60日，費用總
      計為6 萬元，則平均每日看護費用為1000元。惟依卷附馬
      偕醫院診斷證明書所載，原告住院治療期間僅10日，已如
      前述。則原告於住院期間所支付之看護費用以每日1000元
      計算，看護期間為10日，總計此部份費用應為1 萬元。原
      告主張超過10日（1月又20日）之看護費用部份（5萬元）
      ，為無理由，應予駁回。
（四）按關於非財產上之損害（慰撫金），加害人雖負賠償責任
      ，但以相當之金額為限，所謂相當，自應以實際加害情形
      、對其精神或心理影響是否重大，及被害者之身分地位與
      加害人經濟狀況等關係定之（最高法院47年度台上字第12
      21號判例參照）。本件原告因被告戊○○過失傷害犯行而
      受傷，原告因而請求被告等應連帶給付精神慰撫金10萬元
      。惟本院斟酌原告所受痛苦，被告過失傷害之程度及兩造
      身分地位與經濟狀況，認原告請求被告賠償精神慰撫金10
      萬元，尚嫌過高，應以6萬元為適當。
（五）綜上所述，原告請求被告給付8 萬3243元，及自起訴狀繕
      本送達後之94年6月7日起（被告三重客運公司自94年6月7
      日起，被告戊○○自94年6月8日起）至清償日止，按年息
      百分之5 計算之利息部份，為有理由，應予准許。
      原告逾此部分之請求，自無從准許，應予駁回。
三、假執行之聲請：按刑事訴訟之第二審判決不得上訴於第三審
    法院者，對於其附帶民事訴訟之第二審判決，得上訴於第三
    審法院。但應受民事訴訟法第466 條之限制，又對於財產權
    訴訟之第二審判決，如因上訴所得受之利益，不逾新台幣10
    0萬元（業經調整為150萬元）者，不得上訴。分別為刑事訴
    訟法第506條第1項、民事訴訟法第466條第1項所明定。本件
    附帶民事請求，因上訴所得受之利益，不逾上開法條所定之
    標準，經本院判決後即告確定，自無聲請宣告假執行之實益
    ，本院亦無就原告勝訴部分依民事訴訟法第389條第1項第 5
    款規定，依職權酌定相當擔保金額宣告假執行之必要，原告
    聲請宣告假執行自應予以駁回。
據上論斷，本件原告之訴為一部有理由，一部無理由，依刑事訴
訟法第502條第1項、第2項、第506條第1項、第491條第10款，民
事訴訟法第466條第1項、第393條第2項，判決如主文。
中　 　華　　 民　 　國　　94　 年　　7　　月　　28 　日
　　　　　　　　　   交通法庭審判長法　官  陳祐輔
　　　　　　　　　　　　　　 　　  法　官  楊炳禎
　　　　　　　　　　　　　　 　　  法　官  陳國文
以上正本證明與原本無異。
不得上訴。
                                   書記官  蔡棟樑
中 　　華 　　民　 　國　　94 　年  　7　　月    28 　日
